臺灣彰化地方法院刑事判決
110年度訴字第1098號
公  訴  人  臺灣彰化地方檢察署檢察官
被      告  王清松



上列被告因違反廢棄物清理法案件，經檢察官提起公訴（110年
度偵字第6778號），被告於準備程序進行中就被訴事實為有罪之
陳述，本院進行簡式審判程序，判決如下：
    主  文
王清松犯廢棄物清理法第四十六條第四款之非法清除廢棄物罪，
處有期徒刑壹年。緩刑參年，緩刑期間付保護管束，並應依執行
檢察官之命令，向指定之政府機關、政府機構、行政法人、社區
或其他符合公益目的之機構或團體，提供肆拾小時之義務勞務，
及接受法治教育貳場次，且應於本判決確定之日起陸個月內依其
向彰化縣環境保護局提出之清運計畫將本件棄置之廢棄物全部清
除處理完畢。
    犯罪事實及理由
一、程序事項：本件被告王清松就被訴事實為有罪之陳述，經本
    院合議庭裁定由受命法官獨任以簡式審判程序審理，依刑事
    訴訟法第273條之2、同法第159條第2項之規定，不適用傳聞
    法則有關限制證據能力之相關規定；並得依同法第310條之2
    準用同法第454條之規定製作略式判決書，僅需記載犯罪事
    實、證據名稱及應適用之法條，且得以簡略方式為之，先予
    敘明。
二、犯罪事實：王清松明知從事廢棄物清除、處理業務，應向直
    轄市、縣（市）主管機關或中央主管機關委託之機關申請核
    發公民營廢棄物清除、處理機構許可文件後，始得受託從事
    清除、處理廢棄物業務，且自己並未依廢棄物清理法第41條
    第1項規定領有廢棄物清除許可文件，竟基於非法清除廢棄
    物之概括犯意，分別於民國110年4月29日14時37分許及同年
    5月1日16時2分許，均駕駛車牌號碼0000-00號自用小貨車，
    前往不知情之施景福位於彰化縣○○鎮○○街00號隔壁之無門牌
    祖厝建物，載運該建物拆除後所生之廢木板、水泥塊及垃圾
    等屬於一般事業廢棄物之土木或建築廢棄物混合物，至彰化
    縣鹿港鎮鹿草路2段817巷5弄與新厝巷交岔口之鹿港鎮第四
    公墓棄置。
三、前項犯罪事實，有下列證據可資為佐：
  ㈠被告王清松於警詢、偵查中及本院審理時之供述。
  ㈡證人施景福於警詢時之證言；證人即車牌號碼0000-00號自用
    小貨車車主王烈臻於警詢時之證言。
  ㈢彰化縣環境保護局110年5月4日環境稽查工作紀錄（偵卷第21
    至22頁）
  ㈣現場照片、監視錄影畫面翻拍照片及地圖圖片共26張（偵卷
    第23至47頁）。
  ㈤車牌號碼0000-00號自用小貨車之車輛詳細資料報表（偵卷第
    49頁）。
  ㈥承辦員警提供之現場照片7張（本院卷第71至77頁）。
四、論罪科刑部分：
  ㈠核被告所為，係犯廢棄物清理法第46條第4款之未領有廢棄物
    清除、處理許可文件，而從事廢棄物清除罪。
  ㈡按廢棄物清理法第46條第4款所規定之犯罪構成要件行為，計
    有「貯存」、「清除」及「處理」三者，所謂「清除」指廢
    棄物之收集、運輸行為；「處理」」指左列行為：㈠中間處
    理：指事業廢棄物在最終處置前，以物理、化學、生物、熱
    處理或其他處理方法，改變其物理、化學、生物特性或成分
    ，達成分離、減積、去毒、固化或安定之行為。㈡最終處置
    ：指衛生掩埋、封閉掩埋、安定掩埋或海洋棄置事業廢棄物
    之行為。㈢再利用：指事業機構產生之事業廢棄物自行、販
    賣、轉讓或委託做為原料、材料、燃料、填土或其他經中央
    主管機關及目的事業主管機關認定之用途行為（最高法院94
    年度台上字第5279號刑事判決參照），亦即「清除」與「處
    理」定義不同。本件被告將上開一般事業廢棄物載運至公墓
    任意棄置，並無為中間處理、最終處置或為再利用之行為，
    是被告僅有廢棄物之「清除」行為，起訴意旨認被告同時構
    成「處理」行為，容有誤會。
  ㈢刑事法若干犯罪行為態樣，本質上原具有反覆、延續實行之
    特徵，立法時既予特別歸類，定為犯罪構成要件之行為要素
    ，則行為人基於概括之犯意，在密切接近之一定時、地持續
    實行之複次行為，倘依社會通念，於客觀上認為符合一個反
    覆、延續性之行為觀念者，於刑法評價上，即應僅成立一罪
    ，學理上所稱「集合犯」之職業性、營業性或收集性等具有
    重複特質之犯罪均屬之，例如經營、從事業務、收集、販賣
    、製造、散布等行為概念者是。而廢棄物清理法第46條第4
    款之犯罪，係以未依同法第41條第1項規定領得廢棄物清除
    、處理許可文件之人，或已領有許可文件之人作為犯罪主體
    。再依該第41條第1項以觀，乃謂從事廢棄物清除、處理業
    務者，應申請核發許可文件，或應依許可文件從事清除、處
    理業務。是本罪之成立，本質上即具有反覆性。倘行為人基
    於概括之犯意，在密切接近之一定時間及空間內反覆從事廢
    棄物之清除、處理，無非執行業務所當然，於行為概念上，
    應認為包括的一罪（最高法院98年度台上字第2469號判決意
    旨參照）。被告於110年4月29日14時37分許及同年5月1日16
    時2分許，2次從事廢棄物清除行為，係於密切接近之一定時
    間、空間內反覆為之，僅論以一罪。
  ㈣爰以行為人之責任為基礎，審酌被告未領有廢棄物清除許可
    文件，隨意載運上開廢棄物至公墓棄置，所為毫無環保觀念
    ，且影響土地衛生、污染環境，實不可取，然被告所清除者
    係一般事業廢棄物，且傾倒2車次，犯罪所生危害非鉅，被
    告犯後已向彰化縣環境保護局提出清運計畫委託合法環保工
    程行將上開廢棄物予以清除，有被告提出之廢棄物清運計畫
    書、彰化縣環境保護局111年2月11日函在卷足憑（本院卷第
    55頁、第79至80頁），犯後態度尚稱良好，及其犯罪之手段
    、被告智識程度為國中畢業、離婚、子女均已成年、現與母
    親同住之家庭狀況等一切情狀，量處如主文所示之刑。
  ㈤被告前於88年間，因詐欺案件，經法院判處應執行有期徒刑9
    月確定，於90年3月28日執行完畢後，5年以內未曾因故意犯
    罪受有期徒刑以上刑之宣告，有臺灣高等法院被告前案紀錄
    表在卷可參，其因一時失慮致觸犯本件刑責，事後已經向彰
    化縣環境保護局提出清運計畫，委請合法廠商協助清運上開
    廢棄物，本院認被告經此偵審程序及罪刑宣告之教訓後，當
    足促其警惕，信無再犯之虞，上開宣告之刑，以暫不執行為
    適當，爰依刑法第74條第1項第2款之規定宣告如主文所示之
    緩刑期間，以啟自新。又為使被告能確實知所警惕，謹記教
    訓，督促其守法慎行預防再犯，及彌補其上開犯行對環境造
    成之危害，乃依刑法第74條第2項第5、8款之規定，命被告
    應於緩刑期間內，依執行檢察官之命令，向指定之政府機關
    、政府機構、行政法人、社區或其他符合公益目的之機構或
    團體，提供如主文所示時數之義務勞務，及應接受法治教育
    2場次，且應於本判決確定之日起6個月內依其向彰化縣環境
    保護局提出之清運計畫將本件棄置之廢棄物全部清除處理完
    畢，併依同法第93條第1項第2款之規定，諭知被告於緩刑期
    間付保護管束。
五、據上論斷，依刑事訴訟法第273條之1第1項、第299條第1項
    前段、第310條之2、第454條第1項，判決如主文。
本案經檢察官何昇昀提起公訴，檢察官黃建銘到庭執行職務。
中　　華　　民　　國　　111 　年　　3 　　月　　8 　　日
                  刑事第七庭    法  官  王素珍
以上正本證明與原本無異。　　　　　　　　　
如不服本判決應於收受判決後20日內向本院提出上訴書狀，並應
敘述具體理由。其未敘述上訴理由者，應於上訴期間屆滿後20日
內向本院補提理由書（均須按他造當事人之人數附繕本）「切勿
逕送上級法院」。
中　　華　　民　　國　　111 　年　　3 　　月　　8 　　日
                                書記官  楊筱惠
附錄本案論罪科刑法條：
廢棄物清理法第46條第4款
有下列情形之一者，處1年以上5年以下有期徒刑，得併科新臺幣
1千5百萬元以下罰金：
四、未依第41條第1項規定領有廢棄物清除、處理許可文件，從
    事廢棄物貯存、清除、處理，或未依廢棄物清除、處理許可
    文件內容貯存、清除、處理廢棄物。